【裁判字號】    97,訴緝,26
【裁判日期】    970215
【裁判案由】    毒品危害防制條例
【裁判全文】
臺灣板橋地方法院刑事判決              97年度訴緝字第26號
公  訴  人  臺灣板橋地方法院檢察署檢察官
被      告  甲○○
上列被告因違反毒品危害防制條例案件，經檢察官提起公訴（95
年度毒偵字第2414號），被告於本院準備程序進行中，就被訴犯
罪事實為有罪之陳述，本院告知簡式審判程序之旨，並聽取其與
公訴人之意見後，經本院合議庭裁定由受命法官獨任進行簡式審
判程序審理後，判決如下：
    主  文
甲○○施用第一級毒品，處有期徒刑捌月，減為有期徒刑肆月，
如易科罰金，以銀元參佰元即新臺幣玖佰元折算壹日；又施用第
二級毒品，處有期徒刑肆月，減為有期徒刑貳月，如易科罰金，
以銀元參佰元即新臺幣玖佰元折算壹日。應執行有期徒刑肆月，
如易科罰金，以銀元參佰元即新臺幣玖佰元折算壹日。
    事  實
一、甲○○前於民國89年間曾因施用毒品案件，經本院以89年度
    毒聲字第4951號裁定觀察、勒戒，認有繼續施用之傾向，並
    以89年度毒聲字第5790號裁定令入戒治處所施以強制戒治1
    年，嗣因戒治期間已滿3 月戒治處所認無繼續之必要，經本
    院以90年度毒聲字第798 號裁定停止戒治，所餘戒治期間付
    保護管束，而其交付保護管束已於90年10月5 日期滿，由臺
    灣板橋地方法院檢察署檢察官於91年1 月10日以91年度戒毒
    偵字第28號為不起訴處分確定。詎仍無法戒除毒癮，復於強
    制戒治執行完畢後5 年內，明知海洛因及安非他命業經公告
    列為毒品危害防制條例第2 條之第1 、2 級毒品，不得非法
    持有、施用，竟基於施用第1 、2 級毒品海洛因及安非他命
    之犯意，於95年1 月14日上午8 時許，在臺北縣土城市○○
    路○ 段258 號16樓之1 之住處內，海洛因以香煙施用之方法
    ，安非他命則置於玻璃球吸食器內以火燒烤產生煙霧後吸食
    之方式，施用海洛因、安非他命各1 次，嗣於95年1 月14日
    下午2時30分許，在上址為警查獲後，始悉上情。
二、案經臺北市政府警察局報請臺灣板橋地方法院檢察署檢察官
    偵查起訴。
    理  由
一、訊據被告甲○○坦承前開犯罪實，而被告於95年1 月14日為
    警所採尿液送臺灣檢驗科技股份有限公司檢驗結果，發現確
    有鴉片類、安非他命之陽性反應，此有臺灣檢驗科技股份有
    限公司95年1 月26日出具之濫用藥物尿液檢驗報告、臺北市
    政府警察局偵辦毒品案件尿液檢體委驗單各1 紙附卷可稽。
    次查，該檢驗中心係先以酵素免疫分析法（ＥＩＡ）篩驗，
    其尿液中海洛因代謝物嗎啡、安非他命濃度超出檢測範圍，
    再以氣相層析質普儀分析法（ＧＣ／ＭＳ）確認；其檢驗方
    法係以「氣相層析儀」先將物質氣化後，再經分析管分離，
    由於各種物質之沸點及對管柱之吸附力不同，在經過檢測器
    （Detector）測定後，表現出不同之滯留時間（Retensiont
    ime） ，以滯留時間來判斷係何種物質；再利用「質普儀」
    為檢測器，將物質撞擊成碎片，記錄其質譜圖。因每個化合
    物之鍵結能力不同，故不同之物質會有其特定之質譜圖，因
    此在物質之判斷上有如指紋之鑑定，在理論上，扣除人為因
    素，其精確度已接近百分之百。足證被告前開自白應與事實
    相符，應予信實。第查，被告甲○○前於89年間曾因施用毒
    品案件，經本院以89年度毒聲字第4951號裁定觀察、勒戒，
    認有繼續施用之傾向，並以89年度毒聲字第5790號裁定令入
    戒治處所施以強制戒治1 年，嗣因戒治期間已滿3 月戒治處
    所認無繼續之必要，經本院以90年度毒聲字第798 號裁定停
    止戒治，所餘戒治期間付保護管束，而其交付保護管束已於
    90年10月5 日期滿，由臺灣板橋地方法院檢察署檢察官於91
    年1 月10日以91年度戒毒偵字第28號為不起訴處分確定等情
    ，有不起訴處分書及臺灣高等法院被告全國前案紀錄表各1
    份在卷可稽，其於強制戒治執行完畢後，5 年內再犯施用第
    1 、2 級毒品之罪，與毒品危害防制條例第23條第2 項之規
    定相符，殆無疑問。從而，本案事證已臻明確，被告犯行洵
    堪認定，自應依法論科。
二、按行為後法律有變更者，適用行為時之法律。但行為後之法
    律有利於行為人者，適用行為時之法律，刑法第2 條第1項
    定有明文。質言之，行為後法律有變更者，應將行為時之法
    律與裁判時之法律比較適用最有利於行為人之法律；又新舊
    刑法關於刑之規定，雖同採從輕主義，惟比較時仍應就罪刑
    有關之共犯、未遂犯、想像競合犯、牽連犯、連續犯、結合
    犯，以及累犯加重、自首減輕暨其他法定加減原因（如身分
    加減）與加減比例等一切情形，綜其全部之結果而為比較，
    再適用有利於行為人之法律處斷，而不得一部割裂分別適用
    不同之新舊法（最高法院24年上字第4634號、29年度上字第
    964 號判例意旨、95年第8 次刑事庭會議決議參照）。被告
    行為後，刑法業經修正，並於94年2 月2 日，經總統以華總
    一義字第09400014901 號令公布，刑法施行法亦於95年6 月
    14日經總統以華總一義字第09500085181 號令增訂刑法施行
    法第1 條之1 ，並均自95年7 月1 日施行，茲就修正前後被
    告所應適用之法條比較如下：
（一）被告行為時之刑法第41條第1 項前段規定：「犯最重本刑
      為5 年以下有期徒刑以下之刑之罪，而受6 個月以下有期
      徒刑或拘役之宣告，因身體、教育、職業、家庭之關係或
      其他正當事由，執行顯有困難者，得以1 元以上3 元以下
      折算1 日，易科罰金。」；又被告行為時之易科罰金折算
      標準條例即修正前罰金罰緩提高標準條例第2 條（現已刪
      除）規定，就其原定數額提高為1 百倍折算1 日，則被告
      行為時之易科罰金折算標準，應以銀元3 百元即新臺幣9
      百元折算1 日。而95年7 月1 日修正公布施行之刑法第41
      條第1 項前段則規定：「犯最重本刑為5 年以下有期徒刑
      以下之刑之罪，而受6 個月以下有期徒刑或拘役之宣告者
      ，得以新臺幣1 千元、2 千元或3 千元折算1 日，易科罰
      金。」，比較修正前後之易科罰金折算標準，以95年7 月
      1 日修正施行前之規定較有利於被告，應依修正後刑法第
      2 條第1 項前段規定，適用修正前刑法第41條第1 項前段
      、修正前罰金罰緩提高標準條例第2 條之規定，定其折算
      標準。
（二）查被告行為後，刑法第51條亦於上開時間修正施行，修正
      前刑法第51條規定：「數罪併罰，分別宣告其罪之刑，依
      左列各款定其應執行者：‧‧‧」而其中第5 款規定：「
      宣告多數有期徒刑者，於各刑中之最長期以上，各刑合併
      之刑期以下，定其刑期。但不得逾二十年。」修正後刑法
      第51條第5 款規定：「宣告多數有期徒刑者，於各刑中之
      最長期以上，各刑合併之刑期以下，定其刑期。但不得逾
      三十年。」比較結果，修正後刑法並非較有利於行為人。
（三）綜其全部之結果而為比較，修正後刑法並非較有利於被告
      ，應依刑法第2 條第1 項前段規定，一體適用修正前即行
      為時之法律。
二、按海洛因及安非他命分屬第1 級及第2 級毒品，毒品危害防
    制條例第2 條第2 項第1 款及第2 款定有明文。核被告甲○
    ○所為，係犯毒品危害防制條例第10條第1 項之施用第1 級
    毒品罪及同條第2 項之施用第2 級毒品罪；其持有海洛因及
    安非他命之低度行為，分別為施用之高度行為所吸收，均不
    另論罪。其所犯上開二罪，犯意各別，行為互異，應分論併
    罰。爰審酌被告已有因施用毒品獲不起訴處分之寬典，猶因
    施用海洛因、安非他命再犯本罪，顯未衷心悛悔，漠視法令
    之禁制，恣意濫用藥品，甚為可訾，兼衡其施用安非他命、
    海洛因所生危害實以自戕健康為主，於他人尚無明顯重大危
    害及其犯後終能供認無隱，態度良好等一切情狀，分別量處
    如主文所示之刑。又被告本件犯罪時間係在96年4 月24日以
    前，雖本件被告經合法傳拘均未到庭，經本院於95年11月2
    日發佈通緝，惟嗣被告於96年12月31日22時30分許，至臺北
    縣汐止市○○街1 號臺北縣政府警察局汐止分局，自動向臺
    北縣政府警察局汐止分局警員歸案接受調查，有臺北縣政府
    警察局汐止分局通緝案件移送書及所附調查筆錄、本院辦理
    刑案電話紀錄各1 份可憑，是依中華民國九十六年罪犯減刑
    條例第5 條之規定，合於中華民國九十六年罪犯減刑條例所
    定之減刑條件，爰依該條例第2 條第1 項第3 款規定，將其
    宣告刑各減其刑期二分之一，並諭知易科罰金之折算標準，
    並定其應執行之刑，及諭知易科罰金之折算標準，用勵自新
    。至為警查扣之海洛因粉沬3 包、注射針筒5 支、安非他命
    2 包、吸食器1 個、塑膠條管1 條、分裝勺管1 支，被告陳
    稱係同案被告謝華、謝欣芸所有之物，因上開扣案物品係在
    同案被告謝華房間查獲，既無證據顯示上開物品為被告所有
    ，供犯本案所用之物，而上開物品復為同案被告謝華、謝欣
    芸案件之重要證物，故就上開物品部分爰不諭知沒收銷燬或
    沒收。
據上論斷，應依刑事訴訟法第273 條之1 第1 項、第299 條第1
項前段，毒品危害防制條例第10條第1 項、第2 項，刑法第2 條
第1 項前段、第11條前段、修正前刑法第41條第1 項前段、第51
條第5 款，修正前罰金罰鍰提高標準條例第2 條，中華民國九十
六年罪犯減刑條例第2 條第1 項第3 款、第7 條、第9 條，判決
如主文。
本案經檢察官張誌洋到庭執行職務。
中    華    民    國    97    年    2     月    15    日
                  刑事第十八庭  法  官  吳幸娥
以上正本證明與原本無異
如不服本判決應於送達後10日內向本院提出上訴狀
                                書記官  陳靜怡
中    華    民    國    97    年    2     月    15    日
附錄本案論罪科刑法條全文：
毒品危害防制條例第10條
施用第一級毒品者，處六月以上五年以下有期徒刑。
施用第二級毒品者，處三年以下有期徒刑。


司法院資訊處製作；財團法人民間司法改革基金會備份。
